臺灣板橋地方法院刑事判決　　　　　　　 93年度易字第364號
公　訴　人　臺灣板橋地方法院檢察署檢察官
被　　　告　乙○○
選任辯護人　丁○○律師
被　　　告　戊○○
　　　　　　甲○○
　　　　　　辛○○
上列被告因偽造文書案件，經檢察官提起公訴（92年度偵字第15
508 號、92年度偵字第17579 號、九十三年度偵字第6485號），
本院判決如下：
    主  文
戊○○共同連續明知為不實之事項，而使公務員登載於職務上所
掌之公文書，足以生損害於公眾，處有期徒刑壹年貳月；又共同
偽造署押，足以生損害於公眾及他人，處有期徒刑陸月。應執行
有期徒刑壹年陸月。
乙○○共同連續明知為不實之事項，而使公務員登載於職務上所
掌之公文書，足以生損害於公眾，處有期徒刑壹年貳月。
甲○○共同明知為不實之事項，而使公務員登載於職務上所掌之
公文書，足以生損害於公眾，處有期徒刑月，如易科罰金，以
佰元折算壹日。緩刑貳年。
辛○○共同明知為不實之事項，而使公務員登載於職務上所掌之
公文書，足以生損害於公眾，處有期徒刑月，如易科罰金，以
佰元折算壹日。緩刑貳年。
    事  實
一、甲○○、庚○○、己○○、丙○○、辛○○（庚○○、己○○、丙○○俟通緝到案後另行審結）均係緬甸國人，明知自
    己未在私立中原大學（甲○○、庚○○、己○○部分）、私
    立中國文化大學（丙○○部分）、私立中山高級工商職業學
    校（辛○○部分）就讀，無從取得各該學校出具之在學證明
    文件，為能申請外僑居留證延期，竟於民國91、92年間，分
    別基於偽造文書之犯意，以新臺幣（下同）30,000餘元之代
    價，於不詳地點，委託同有犯意聯絡之戊○○，再由戊○○
    夥同有偽造文書犯意聯絡之乙○○，於不詳時、地，連續以
    不詳方式偽造各該學校名義出具之在學證明，並持以向桃園
    縣政府警察局申請外僑居留證延期，使該局承辦人員自91年
    2 月14日起至92年1 月30日止，誤而核發中華民國外僑居留
    證予甲○○、庚○○、己○○、丙○○、辛○○，並使承辦
    之公務員將前開不實之外僑居留資料登載於職務上所掌之公
    文書，足以生損害於桃園縣政府警察局核發中華民國外僑居
    留證及外僑管理之正確性。嗣經外交部領事事務局發覺有異
    ，於91年11月1 日函請內政部警政署外事組提供甲○○、庚○○等申請居留之原始資料比對，而查知上情。
二、被告戊○○另於91年間，接受一名不詳姓名年籍且非法逾期
    居留之緬甸國籍成年人士委託，變造該人之
    以求能順利離境，渠等二人即基於偽造文書之犯意聯絡，由
    戊○○委由在臺北市○○○路公館地區一帶不知情之人士，
    刻製緬甸駐香港總領事館辦理
    上記載延期時限所用之橡皮章後，經戊○○在該姓名年籍不
    詳之緬甸國籍成年人士之過期
    ，偽填
    照內容，交由該名不詳之緬甸國籍人士持以辦理離境得逞，
    使內政部警政署入出境管理局之承辦公務員，將此不實之資
    料登載於職務上所掌之公文書，足生損害於緬甸駐香港領事
    館及我國對於外國人入出境管之正確性。嗣戊○○於92 年6
    月26日，為警在臺北縣土城市○○路○ 段221 號4 樓查獲，
    並扣得有上述表示
    姓名練習偽簽之紙片二張，而查悉上情。
三、案經內政部警政署函送臺灣板橋地方法院檢察署檢察官偵查
    起訴。
    理  由
一、訊據被告甲○○、辛○○均坦承有託人辦理外僑留居延期；
    另被告戊○○固承認有擅自刻用上述橡皮章，並偽填
    長期限及偽造領事官簽名於不詳姓名年籍之緬甸國籍成年人
    士之過期
    否認被告戊○○曾拿辦理外國人居留延期之證明文件到伊開
    察局申請外僑居留證延期等事實，惟被告甲○○、辛○○、
    戊○○、乙○○均矢口否認有何偽造文書等犯行，其中被告
    甲○○辯稱：伊並不知道提出申請的在學證明是偽造的，這
    是伊第一次辦理居留證延期，伊係在學校認識庚○○，經其
    介紹才一起辦居留證延期，庚○○並告知伊這樣辦就可以云
    云；被告辛○○辯稱：伊是經一位緬甸國人「阿龍」介紹才
    認識戊○○，「阿龍」說戊○○可以幫伊辦理居留證延期，
    伊第二次申辦居留延期時才請戊○○幫忙，當時伊已非在校
    學生，已拿不到合法的證明，故未提出證件給戊○○，但伊
    並不知道戊○○以何種方式辦成的云云；又被告戊○○辯稱
    ：伊並未偽造甲○○、庚○○、己○○、丙○○、辛○○等
    五人之在學證明，伊只是轉交這些人的證件給臺亞公司，由
    臺亞公司去辦理居留證延期的事項云云；另被告乙○○則辯
    稱：戊○○拿證件到伊經營的臺亞公司，都是公司的小姐處
    理，公司會送到桃園縣政府警察局申請居留證延期，但確實
    幫哪幾位人士代辦，伊不清楚，公司的帳目也找不到云云。
    然查：
    (一)上揭犯罪事實二部分，業據被告戊○○於警詢、偵查及審
      判時均坦承不諱，並有上述表示
      蓋印文及領事官姓名練習偽簽之紙片二張扣案可證，足認
      被告此部分之自白與事實相符，已可認定。
    (二)至於前揭犯罪事實一部分：
    (1)訊據被告甲○○於警詢時即供述：伊於90年2 月14日入境
      臺灣，在私立逢甲大學只就讀了一學期等語（見92年度偵
      字第15508 號偵查卷宗第17頁），繼於偵查中又供稱：當
      時是庚○○叫伊將證件交給戊○○辦，代價是30,000元等
      語（見92年度偵字第17579 號偵查卷宗第12頁），嗣於審
      理時亦供明：伊不清楚申請居留證延期的就學證明是記載
      哪所學校，伊是拿30,000元交付戊○○辦的，當時有交付
      居留證與
      第30、31頁），核與被告戊○○於警詢時供稱：伊向甲○○、庚○○取件後交給乙○○辦理，每件收費30,000餘元
      等語相符（見92年度偵字第11508 號偵查卷宗第49、50頁
      ）。另被告辛○○則於本院審理時供稱：伊第二次申辦居
      留證延期時，確實是請戊○○幫忙，當時伊已非在校學生
      ，已拿不到合法的證明，故未提出證件給戊○○等語；被
      告辛○○並供明：伊與戊○○原本約明辦妥的代價是25,0
      00元，但事後伊僅付了幾千元，餘額迄今尚未付清，當時
      伊是交付居留證與
      日審判筆錄第30、31頁），參互被告甲○○、辛○○、戊○○三人所供情節，可見渠等對於無從合法申請居留證延
      期一事，顯然明知。再者依三人供認之約定辦理代價所需
      費用，竟高達25,000至30,000餘萬元一節，遠逾一般正常
      程序申請所需費用，倘係循正當管道辦理，豈需如此高額
      ？其中顯與常情乖違，不言自明。
    (2)另被告乙○○固以戊○○送證件至其經營之公司時，均是
      交給公司裡的小姐收受，其個人未有任何經手情事，更不
      知有何偽造文書置辯。然依被告戊○○於本院審理時以證
      人身分結證所稱：伊與乙○○於很久以前在緬甸時就已認
      識，乙○○說他是開仲介公司，有事可以找他幫忙，在受
      託辦理外僑居留證延期時，通常外僑拿什麼證件給伊，伊
      就拿什麼證件去委託乙○○開設的仲介公司辦理，每件付
      給仲介公司的代辦費約25,000元，錢是交給公司的小姐收
      的，但並沒有開立收據等語（見本院93年12月28日審判筆
      錄第18至21頁），此係證人戊○○在本院當庭具結後，負
      擔偽證罪處罰之心理下所為之證述，倘無任何積極證據足
      以證明證人戊○○上開證詞係屬虛偽，或無足以令人顯信
      戊○○之證述為不可採之品性證據或前科證據存在，本院
      自不得逕予捨棄而不採。再者，被告乙○○辯稱其經營的
      仲介公司已無營業，經其遍尋帳冊，亦未見戊○○所說之
      每筆25,000元之帳項記錄，但此係非法所得帳項，既無收
      據，又豈能見帳，此為通常事理，不待駁斥。至其另辯以
      收受戊○○交付證件及金錢之人均係公司小姐云云，就此
      釐清戊○○、乙○○二人所涉責任甚為關鍵之人證，遍查
      全案卷證，竟未見渠等提出確切之姓名年籍以供本院查證
      ，已有可疑，而參諸被告乙○○於警詢時即已供稱：伊受
      戊○○委託辦理居留證延期件數已不清楚，都是戊○○備
      齊文件後交由伊持向各警察局直接辦理手續（見92年度核
      退字第7378號偵查卷宗第6 頁），更未有由公司小姐經手
      之說，故由乙○○持外僑證件委託辦理居留證延期部分，
      既經乙○○於警詢時供認甚明，此係案發時之供述，較少
      權衡利害得失，比之事後翻異之詞，自較可信，再參諸證
      人戊○○指證因與乙○○認識多年，知其經營外勞仲介業
      務，始交付外僑居留證延期之相關證件，委託其代辦申請
      之情節，倘無其他事證足認被告乙○○更異之詞與事實更
      為相符，或其前供係虛偽不實，自不得任意捨棄前供而不
      採，逕為被告乙○○有利之認定。
    (3)此外，復有被告辛○○之
      中華民國外僑居留證，扣案可證，並有卷附之私立中原大
      學92年1 月17日原學字第0920001156號函、同校92年7 月
      14日原教字第0920001721函、私立中國文化大學觀光事業
      學系92年7 月30日觀壹字第0429號函、私立中山高級工商
      職業學校89年12月20日八九中山實字第618 號函共四件，
      表明被告甲○○、庚○○、己○○、丙○○、辛○○於申
      請延期居留時，均非前開學校之在學學生，無法提出合法
      正當之在學證明之事實；而被告甲○○、庚○○申請延期
      政事務所92年2 月20日桃中戶字第0920000456號函附卷可
      證。
    (4)綜上，足認被告等上開所辯，均係圖卸飾詞，委無足採，
      罪證明確，犯行均堪認定。
二、(一)核被告戊○○、乙○○、甲○○、辛○○於上揭犯罪事實
    一部分所為，係犯刑法第216 條、第212 條之行使偽造特種
    文書罪、第214 條之使公務員登載不實罪。被告戊○○及乙○○分別與被告甲○○、辛○○、庚○○、己○○、丙○○
    具有犯意聯絡及行為分擔，為共同正犯。渠等所犯之上開二
    罪間，有方法結果之牽連關係，依刑法第55條之規定，應從
    較重之使公務員登載不實罪處斷。又被告戊○○、乙○○先
    後多次犯行，時間緊密，犯罪構成要件相同，顯係基於概括
    犯意為之，為連續犯，依刑法第56條規定，以一罪論，並加
    重其刑。(二)另核被告戊○○於前述犯罪事實二部分所為，則
    係犯刑法第217 條偽造署押罪、第216 條、第212 條之行使
    變造
    與該名不詳姓名年籍且非法居留之緬甸國籍成年人士間，具
    有犯意聯絡及行為分擔，為共同正犯。又偽造署押，刑法第
    217 條既有獨立處罰規定，且較刑法第212 條之處罰為重，
    則於變造刑法第212 條之文書同時偽造署押者，即難僅論以
    該條之罪，而置刑法第217 條較重之罪於不問，其所犯偽造
    署押罪既與變造
    參照釋字第八二號、院解字第3020號意旨），是被告戊○○
    所犯上開三罪間，有方法結果之牽連關係，依刑法第55 條
    規定，應從較重之偽造署押罪處斷。被告戊○○於上述(一)所
    犯之使公務登載不實罪係為使外國人得以在臺延期居留，上
    述(二)所犯之偽造署押罪係為使逾期居留之外國人得以離境，
    所犯二罪之間，犯意各別，行為互殊，應予分論併罰。爰審
    酌被告戊○○、乙○○藉以不法方式讓外僑得以留滯境內，
    從中賺取不法利益，被告甲○○、辛○○則於無合法居留情
    事後，竟圖以非法手段取得在我國居留之延期，使我國外僑
    管理事務之正確性深受損害，被告戊○○之犯行則另足生外
    僑入出境管理之正確性之損害，兼衡渠等犯罪後之態度等一
    切情狀，分別量處如主文所示之刑，其中被告戊○○部分，
    並依刑法第51條第5 款定其應執行之刑，又被告甲○○、辛○○部分，並諭知易科罰金之折算標準。末查，被告甲○○
    、辛○○前未曾受有期徒刑以上刑之宣告，有臺灣高等法院
    被告全國前案紀錄表附卷可參，其等因外僑之身分，未諳我
    國之法律規定，一時短於思慮，致罹刑典，經此教訓，當知
    所警惕，而無再犯之虞，本院認前開對其宣告之刑，以暫不
    執行為適當，爰均併予宣告緩刑二年，以啟自新。至於本件
    憑以認定被告戊○○犯罪之表示
    印文及領事官姓名練習偽簽之紙片二張，並非本件犯罪直接
    相涉之物，又被告戊○○擅自所刻之上述橡皮章，已經其丟
    棄滅失，亦經被告戊○○供認明確，均不併予諭知沒收，附
    此敘明。
據上論斷，應依刑事訴訟法第299 條第1 項前段，刑法第28條、
第56條、第217 條、第214 條、第216 條、212 條、第55條、第
51條第5 款、第41條第1 項前段、第74條第1 款，罰金罰鍰提高
標準條例第1 條前段、第2 條，判決如主文。
本案經檢察官鄧媛到庭執行職務
中　　華　　民　　國　　94　　年　　1 　　月　　11　　日
                    刑事第六庭  審判長法　官  王敏慧
                                      法  官  絲鈺雲
                                      法  官  張江澤
以上正本證明與原本無異。
如不服本判決，應於判決送達後10日內，向本院提出上訴狀。
                                      書記官  林怡秀
中　　華　　民　　國　　94　　年　　1 　　月　　11　　日
附錄本案論罪科刑法條全文：
刑法第212條
偽造、變造護照、旅券、免許證、特許證及關於品行、能力服務
或其他相類之證書、介紹書，足以生損害於公眾或他人者，處一
年以下有期徒刑、拘役或三百元以下罰金。
刑法第214條
明知為不實之事項，而使公務員登載於職務上所掌之公文書，足
以生損害於公眾或他人者，處三年以下有期徒刑、拘役或五百元
以下罰金。
刑法第217條
偽造印章、印文或署押，足以生損害於公眾或他人者，處三年以
下有期徒刑。
盜用印章、印文或署押，足以生損害於公眾或他人者，亦同。
刑法第216條
行使第210 條至第215 條之文書者，依偽造、變造文書或登載不
實事項或使登載不實事項之規定處斷。
